臺灣雲林地方法院民事裁定
111年度消債更字第41號
聲  請  人
即  債務人  施博訓  
代  理  人  黃逸柔律師
上列當事人因消費者債務清理事件聲請更生，本院裁定如下：
    主  文
聲請人施博訓自民國一一一年七月二十九日十六時起開始更生程
序。
命司法事務官進行更生程序。
    理  由
一、按債務人不能清償債務或有不能清償之虞者，得依本條例所
    定更生或清算程序，清理其債務；債務人無擔保或無優先權
    之債務總額未逾新臺幣1,200萬元者，於法院裁定開始清算
    程序或宣告破產前，得向法院聲請更生；債務人對於金融機
    構負債務者，在聲請更生或清算前，應向最大債權金融機構
    請求協商債務清償方案，或向其住、居所地之法院或鄉、鎮
    、市、區調解委員會聲請債務清理之調解；自債務人提出協
    商請求之翌日起，逾30日不開始協商，或自開始協商之翌日
    起逾90日協商不成立，債務人得逕向法院聲請更生或清算，
    消費者債務清理條例（下稱消債條例）第3條、第42條第1項
    、第151條第1項及第153條分別定有明文。揆諸消債條例之
    立法目的，乃在於使陷於經濟上困境之消費者，得分別情形
    利用更生或清算程序清理債務，藉以妥適調整債務人與債權
    人及其他利害關係人之權利義務關係，保障債權人之公平受
    償，並謀求消費者經濟生活之更生機會，從而健全社會經濟
    發展（消債條例第1條立法理由參照）。準此，債務人若有
    不能清償債務或有不能清償債務之虞，且客觀上並無濫用更
    生或清算程序之情事，自應使其藉由消費者債務清理條例所
    定程序以清理債務。次按法院開始更生程序之裁定，應載明
    其年、月、日、時，並即時發生效力；法院開始更生或清算
    程序後，得命司法事務官進行更生或清算程序，必要時得選
    任律師、會計師或其他適當之自然人或法人1人為監督人或
    管理人，消債條例第45條第1項、第16條第1項亦有明定。
二、本件聲請意旨略以：聲請人積欠無擔保債務，而有不能清償
    債務之情事，經向鈞院聲請債務清理之調解不成立，而聲請
    人其所負無擔保或無優先權之本金及利息債務總額未逾新臺
    幣（下同）1,200萬元，復未經法院裁定開始清算程序或宣
    告破產，爰請求裁定准予更生等語。
三、按消債條例所稱消費者，係指5年內未從事營業活動或從事
    平均每月營業額20萬元以下之小規模營業之自然人；債務人
    為公司或其他營利法人之負責人，無論是否受有薪資，均視
    為自己從事營業活動，其營業額依該公司或其他營利法人之
    營業額定之，消債條例第2條第1項、第2項及消債條例施行
    細則第3條第2項定有明文。本件聲請人陳報因其於民國108
    年12月5日發生交通事故後無法從事粗重工作且不宜久站或
    久坐，僅能從事較不勞累工作，現其自FB網站上接單自營製
    作蛋糕平均每月收入12,800元等情，並提出前置協商收入切
    結書為證（見本院卷第75頁、第273頁），足認聲請人於聲
    請更生前5年內平均每月營業額為20萬元以下，自屬消債條
    例第2條第2項規定之從事小規模營業活動之自然人，應屬一
    般消費者。
四、再查，本件聲請人現積欠無擔保或無優先權之債務總額，依
    據各債權人陳報之債權，合計約8,111,263元（此金額未包
    含勞保費、國民年金保險費及裕融企業股份有限公司之債權
    額），本金及利息部分加總未逾1,200萬元，其前向本院聲
    請消費者債務清理前置調解而調解不成立，有聲請人提出之
    本院民事事件調解不成立證明書、聯徵中心債權人清冊等件
    為證，並有債權人陳報狀在卷可參，復經本院依職權調取本
    院111年度司消債調字第45號卷核閱無訛。是以，本院自應
    綜合聲請人目前全部收支及財產狀況，評估其是否有「不能
    清償債務或有不能清償之虞」，作為是否裁准更生之判斷標
    準，說明如下：
㈠、每月收入及財產狀況：
    聲請人名下無任何財產乙節，此有全國財產稅總歸戶財產查
    詢單附卷可稽（見本院卷第61頁）。又聲請人陳稱其現自FB
    網站上接單自營製作蛋糕平均每月收入12,800元等語，並提
    出前置協商收入切結書為證（見本院卷第75頁、第273頁）
    。查，依聲請人所提出之財產及收入狀況說明書中「三、聲
    請前二年內收入」之記載，聲請人於109年在富胖達股份有
    限公司收入116,143元，平均每月收入9,678元；於110年在
    富胖達股份有限公司收入12,002元，平均每月收入1,000元
    ；在109年7月至110年1月在香堤食品企業社打零工收入合計
    34,000元；蛋糕烘焙平均每月收入12,800元，此有110年度
    綜合所得稅各類所得資料清單、香堤食品企業社出具之薪資
    表、稅務電子閘門所得調件明細在卷可佐（見本院卷第63頁
    、第77頁、第147頁）。則聲請人於109年6月至12月之收入
    為富胖達股份有限公司58,071元（計算式：116,143元÷12月
    ×6月＝58,071元，元以下四捨五入，下同）、香堤食品企業
    社26,000元（計算式：2,500元×4月＋8,000元×2月＝26,000元
    ）、蛋糕烘焙76,800元（計算式：12,800元×6月＝76,800元
    ），合計為160,871元（計算式：58,071元＋26,000元＋76,80
    0元＝160,871元），是聲請人於109年6月起至109年12月止，
    平均每月收入為26,812元（計算式：160,871元÷6月＝26,812
    元）。是本院審酌上情，再酌以聲請人為67年次，現年44歲
    (見本院卷第67頁)，正值壯年時期，其雖於108年12月間發
    生交通事故後無法從事粗重工作且不宜久站或久坐，而聲請
    人於109年6月至12月間之每月平均收入為26,812元，顯見聲
    請人因上開交通事故所受之傷害，不足以認定影響其勞動能
    力，客觀上應具備謀取勞動基準法所定最低基本工資之能力
    ，其所陳報之上項收入明顯過低，應認係屬其主觀上之工作
    意願問題，非因其能力所限，爰暫以勞動部於110年10月15
    日發佈，自111年1月1日起實施之每月基本工資為25,250元
    ，作為計算債務人目前償債能力之基礎，較符合其現實狀況
    而屬適當。
㈡、每月必要支出狀況：
    聲請人主張其每月必要支出為伙食費5,400元、電話費538元
    、房租支出4,250元、水費125元，合計10,313元乙情（見本
    院卷第273至274頁），業據聲請人提出台灣大哥大股份有限
    公司帳單明細、房屋租賃契約書、台灣自來水公司水費查詢
    結果表等件為證，本院審酌上開支出項目為日常生活所必需
    ，金額亦尚屬合理，且尚低於衛生福利部公告111年度臺灣
    省每人每月最低生活費14,230元之1.2倍即17,076元，因此
    聲請人陳報其平均每月必要生活費用為10,313元，應予照列
    。
㈢、每月餘額及還款能力：
    承上，以聲請人每月所得收入25,250元，扣除其每月必要支
    出費用10,313元後，雖餘約14,937元可供清償，然聲請人積
    欠之無擔保債權總額約為8,111,263元，至少須約45餘年始
    得清償完畢，更遑論聲請人現積欠之債務，其利息及違約金
    部分等仍持續增加中，其收入及財產與債務差距過大，顯無
    法清償債務，堪認聲請人之經濟狀況已有不能清償債務之虞
    ，而有藉助更生制度調整其與債權人間之權利義務關係而重
    建其經濟生活之必要，自應許聲請人得藉由更生程序清理債
    務。
五、綜上所述，本件聲請人為一般消費者，其有無法清償債務之
    情事，又所負無擔保或無優先權之債務，並未逾1,200萬元
    ，且未經法院裁定開始清算程序或宣告破產，復查無消債條
    例第6條第3項、第8條或第46條各款所定駁回更生聲請之事
    由存在，則聲請人聲請更生，應屬有據，爰裁定如主文。又
    本件聲請人業經裁定開始更生程序，爰並裁定命司法事務官
    進行本件更生程序。
六、聲請人於更生程序開始後，應盡所能節約支出，提出足以為
    債權人會議可決或經法院認為「已盡力清償」之更生方案以
    供採擇。而司法事務官於進行本件更生程序、協助聲請人提
    出更生方案時，亦應依聲請人之薪資變化、社會常情及現實
    環境衡量聲請人之清償能力，並酌留其生活上應變所需費用
    ，進而協助聲請人擬定允當之更生方案，始符消債條例重建
    債務人經濟生活之立法目的，附此敘明。
七、依消債條例第11條第1 項、第45條第1 項、第16條第1 項，
    裁定如主文。
中　　華　　民　　國　　111 　年　　7 　　月　　29　　日
                  民事第一庭    法  官  吳福森

以上正本證明與原本無異。
本裁定不得抗告。
中　　華　　民　　國　　111 　年　　7 　　月　　29　　日
                                書記官　程尹鈴